【裁判字號】    98,簡上,262
【裁判日期】    981218
【裁判案由】    拆除地上物等
【裁判全文】
臺灣臺中地方法院民事判決             98年度簡上字第262號
上  訴  人  甲○○
訴訟代理人  羅豐胤律師
訴訟代理人  林正雄律師
被上訴人    乙○○
上當事人間請求拆除地上物等事件，上訴人對於中華民國98年8
月14日本院台中簡易庭97年度中簡字第4877號第一審判決提起上
訴，本院於98年12月4日判決如下：
    主    文
上訴駁回。
第二審訴訟費用新臺幣伍仟玖佰伍拾伍元由上訴人負擔。
    事實及理由
甲、程序方面
一、按訴狀送達後，原告不得將原訴變更或追加他訴。但請求之
    基礎事實同一者，或減縮應受判決事項之聲明者，或不甚礙
    被告之防禦及訴訟之終結者。被告於訴之變更或追加無異議
    ，而為本案之言詞辯論者，視為同意變更或追加。民事訴訟
    法第255條第1項第2、3、7款、第2項分別定有明文。此項規
    定，依民事訴訟法第436之1第3項、第463條規定，亦為簡易
    訴訟第二審程序所準用。本件被上訴人於原審起訴請求上訴
    人「應將坐落臺中市○區○○段984地號土地上、如附表所
    示之地上物拆除後，將附圖所示Ｂ部分面積零點零零壹陸公
    頃之土地返還原告」，嗣於第二審言詞辯論時減縮「將附圖
    所示Ｂ部分面積零點零零壹陸公頃之土地返還原告」之請求
    ，上訴人不為反對而為言詞辯論，且其基礎事實相同，復不
    礙上訴人之攻擊防禦，揆諸上開規定，為法所許，應予准許
    。
二、次按訴訟全部或一部之裁判，以他訴訟之法律關係是否成立
    為據者，法院得在他訴訟終結前以裁定停止訴訟程序。民事
    訴訟法第182條第1項定有明文。本件上訴人以其已另案提起
    對系爭984地號土地有袋地通行權之訴訟，如上訴人對系爭
    984地號土地有袋地通行權時，則被上訴人請求上訴人拆除
    附圖所示地上物及返還如附圖B部分之土地即無理由，為求
    法院統一見解及紛爭一次解決一次性，爰請求於另案終結前
    裁定停止訴訟等語云云。查本件有關上訴人是否對系爭984
    地號土地有袋地通行權，與本案無涉，蓋以縱上訴人對系爭
    984地號土地有袋地通行權，亦應擇其損害最少處所及方法
    為之，則附圖B部分是否損害最少處所固有爭議，惟附圖B部
    分土地之返還業經被上訴人於言詞辯論時減縮聲明，是該部
    分已非聲明對象，故另案袋地通行權有無，與本件無涉。又
    附圖地上物之拆除部分之聲明，縱上訴人對系爭土地有通行
    權，亦應擇其損害處所及方法，縱系爭地上物所在處所為損
    害最少處所，其於附圖地上物所在位置建有系爭地上物，顯
    然妨害被上訴人就無通行權部分土地之進出利用，或日照權
    行使，顯非行使袋地通行權損害最少之方法，是本件核無以
    另案裁判為前提之必要，亦無裁判衝突之虞，自無裁定停止
    訴訟必要，合併敘明。
乙、實體方面
一、按判決書內應記載之事實，得引用第一審判決。當事人提出
    新攻擊或防禦方法者，應併記載之。判決書內應記載之理由
    ，如第二審關於攻擊或防禦方法之意見及法律上之意見與第
    一審判決相同者，得引用之；如有不同者，應另行記載。關
    於當事人提出新攻擊或防禦方法之意見，應併記載之。民事
    訴訟法第454條定有明文，上開規定於簡易訴訟程序之上訴
    ，依同法第436條之1第3項規定亦準用之。本件兩造之爭執
    ，經原審法院調查行言詞辯論後，斟酌全部辯論意旨，認為
    被上訴人之請求有理由，而判決上訴人應將坐落臺中市○區
    ○○段984地號土地上、如附表所示之地上物拆除後，將附
    圖所示Ｂ部分面積零點零零壹陸公頃之土地返還被上訴人，
    並分別就兩造提出之攻擊及防禦方法之意見及法律上之意見
    ，詳為敘述，除有關「將附圖所示Ｂ部分面積零點零零壹陸
    公頃之土地返還被上訴人」部分業經被上訴人減縮不為請求
    外，本院認其認事用法均無不當，茲引用之（詳如附件）。
    上訴人提起上訴，核其上訴理由，均就原審取捨證據認定事
    實為指摘，惟原審證據取捨、事實認定並無不當，應屬可採
    。
二、綜上所述，上訴人上訴理由，均不足採，從而，被上訴人依
    民法第767條請求上訴人應將坐落臺中市○區○○段984地號
    土地上如附表所示之地上物拆除，為有理由。原判決核無不
    合，上訴意旨猶指摘原判決不當，求予廢棄改判，為無理由
    ，應予駁回。
三、據上論結，本件上訴為無理由，依民事訴訟法第436條之1第
    3項、第449條第1項、第454條、第78條，判決如主文。
中    華    民    國    98    年    12    月    18    日
                  民事第一庭    審判長法官  張瑞蘭
                                      法官  劉正中
                                      法官  陳學德
上正本證明與原本無異。
不得上訴。
中    華    民    國    98    年    12    月    10    日
                                書記官


司法院資訊處製作；財團法人民間司法改革基金會備份。
